【裁判字號】    98,上易,86
【裁判日期】    980224
【裁判案由】    竊盜
【裁判全文】
臺灣高等法院臺中分院刑事判決          98年度上易字第86號
上  訴  人  臺灣彰化地方法院檢察署檢察官
被      告  丙○○
上列上訴人因竊盜案件，不服臺灣彰化地方法院97年度易字第19
64號中華民國97年11月28日第一審判決（起訴案號：臺灣彰化地
方法院檢察署97年度偵字第8774號），提起上訴，本院判決如下
：
    主  文
原判決撤銷。
丙○○竊盜，累犯，處拘役肆拾伍日，如易科罰金，以新臺幣壹
仟元折算壹日。
    犯罪事實
一、丙○○前於民國93年間，因違反毒品危害防制條例案件，經
    臺灣彰化地方法院以93年度易字第1298號判處有期徒刑6月
    確定；再因妨害公務案件，經本院以94年度上易字第628 號
    判處有期徒3月確定；又於94年間，因竊盜案件，經本院以
    94年度上易字第615號判處有期徒刑2年確定；又於95年間，
    因違反毒品危害防制條例案件，經臺灣臺中地方法院以95年
    度易字第10號判處有期徒刑7月確定。上開四案，經臺灣臺
    中地方法院以96年度聲減字第2101號裁定減刑並定應執行刑
    為有期徒刑2年5月又15日確定，於96年12月27日因縮短刑期
    執行完畢，猶不知悔改，復意圖為自己不法之所有，於97年
    9月22日上午11時許，在彰化縣員林鎮○○街116號前，竊取
    因故障而倒放該地、屬彰化縣員林鎮公所所有之反光鏡1組
    ，欲販售圖利。嗣於97年9月22日中午12時許，在彰化縣員
    林鎮○○路○段645號前，因騎機車載運該組反光鏡中之鐵管
    ，為警發現係反光鏡之專用鐵管而懷疑係遭竊物品，經尾隨
    後攔下盤問而查獲。
二、案經彰化縣警察局員林分局報請臺灣彰化地方法院檢察署檢
    察官偵查起訴。
    理  由
一、上揭犯罪事實，業據被告丙○○於本院坦承不諱，核與證人
    即員林鎮公所建設課課員簡偉平於警詢之證述，及查獲本案
    之巡佐乙○○於本院之證述相符，復有現場查證照片、贓物
    認領保管單附卷可稽，且查該反光鏡外觀完整，任何人一望
    即知係屬公物，即使該反光鏡因故障而倒放路旁，仍不失其
    為公物且在公家機關管領下之性質，被告自無誤認係無主物
    之可能。本案事證明確，被告犯行洵堪認定。
二、核被告丙○○所為，係犯刑法第320條第1項之竊盜罪。被告
    有如犯罪事實欄所載前科並已執行完畢，有臺灣高等法院被
    告前案紀錄表在卷可參，其於5年內故意再犯本件有期徒刑
    以上之罪，為累犯，應依刑法第47條第1項之規定加重其刑
    。原審認被告罪證明確，予以論罪科刑，固非無見，惟查，
    原審以被告之警詢筆錄為據，認被告係於犯罪後在未被有偵
    查犯罪職權之機關或公務員發覺前，即主動向員警供承其竊
    盜事實，認被告係自首而接受裁判，並依刑法第62條前段規
    定減輕其刑，惟按：刑法第62條所謂發覺，固非以有偵查犯
    罪權之機關或人員確知其人犯罪無誤為必要，而於對其發生
    嫌疑時，即得謂為已發覺；但此項對犯人之嫌疑，仍須有確
    切之根據得為合理之可疑者，始足當之，若單純主觀上之懷
    疑，要不得謂已發生嫌疑；又此所稱之發覺犯罪事實，祇須
    有偵查犯罪職權之公務員，已知該犯罪事實之梗概為已足，
    無須確知該犯罪事實之真實內容為必要；而所知之人犯，亦
    僅須知其有犯罪嫌疑即為犯罪業已發覺，不以確知其人為該
    犯罪之真兇無訛為必要，此有最高法院72年台上字第641 號
    判例、72年度台上字第6293號判決可資參照。經查，被告於
    警詢時係供稱：「（問：警方於97年9月22日12時許，在彰
    化縣員林鎮○○路○段645號前，見你駕駛G2T-20 0號重機車
    ，車上腳踏板處載有鐵管1支，行跡可疑，對你實施盤查，
    當時你有無攜帶身分證明文件？當時你是否配合警方實施盤
    查？）在場全程配合盤查，都沒有攜帶證件。」、「（問：
    G2T-200號重機車腳踏板上載有鐵管1支，鐵管為何人所有？
    ）鐵管是丟在路旁，我不知道是何人所有。」、「（問：你
    於何時？何地？拾獲上記鐵管1支？鐵管上是否有其他配件
    ？）我是在97年9月22日11時許，在彰化縣員林鎮○○街116
    號前空地旁撿拾來的。鐵管上還有1面反光鏡」、「鐵管及
    反光鏡是我於竊取現場徒手將它分開，一起用G2T- 200 號
    重機車載走，我先回家將反光鏡放在騎樓，再載該鐵管要去
    資源回收場變賣時，途中被警方查獲。」、「我以為反光鏡
    是沒有用、損壞的東西丟在空地，所以我才載去資源回收場
    變賣」等語，顯見被告並未向警坦承其「竊盜」犯行，僅承
    認係撿拾無主物欲變賣，難認得以之作為被告係自首之依據
    。再查，證人即查獲本案之巡佐乙○○於本院具結證稱：「
    我們在巡邏路上看到被告騎機車載了一支很長的鐵管，我們
    覺得可疑，尾隨到查獲地點將他攔下，當時這支鐵管被告是
    豎放在腳踏板上，並以兩腳夾住靠在肩上。那支鐵管是我們
    鎮上反光鏡專用的鐵柱，我們有注意到，且我們鎮上反光鏡
    專用鐵柱是單一規格的，我們當時就懷疑被告所拿的鐵柱是
    反光鏡所用的鐵柱，且那根鐵管兩端有鎖的痕跡，又是反光
    鏡專用的，所以我們心裡有懷疑是偷拿的。攔下後被告說是
    他撿來的，我們有帶他到現場查證過，那東西可能倒在現場
    ，他有將鏡子與鐵柱拆掉。我們在現場沒有看到反光鏡，有
    問過他，他說鏡子已經帶回家了。後來有帶他取出鏡子返還
    鎮公所等語，足見巡佐乙○○對被告之盤查並非單純臆測，
    而係基於發現被告騎乘機車載有反光鏡專用之鐵管，因此高
    度懷疑係被告行竊得來，其盤查實有確切之根據，即得謂為
    已發覺，而被告既係於犯罪被發覺後始自白犯行，自不符合
    自首之要件，故原審此部分所認顯然有誤。檢察官上訴意旨
    認本案被告應非自首，指摘原判決不當，自有理由，應由本
    院將原判決撤銷改判。爰審酌被告前已有多起竊盜之前科紀
    錄，竟不知警惕，再為本案犯行，被告隨意竊取他人之財物
    ，未能尊重他人之權利，自有惡性，及被告嗣後已坦承犯行
    ，且贓物未及賣出即為警查獲，造成之損害尚非重大，及其
    犯罪之動機、方法、手段等一切情狀，量處如主文第2項所
    示之刑，並諭知易科罰金之折算標準。
據上論結，應依刑事訴訟法第369條第1項前段、第364條、第299
條第1項前段，刑法第320條第1項、第47條第1項、第41條第1項
前段，刑法施行法第1條之1第1項、第2項前段，判決如主文。
本案經檢察官甲○到庭執行職務。
中    華    民    國    98    年    2    月    24     日
          刑事第十庭    審判長法  官  林  照  明
                              法  官  蔡  名  曜
                              法  官  郭  瑞  祥
上列正本證明與原本無異。
不得上訴。
                              書記官  李  妍  嬅
中    華    民    國    98    年    2    月    24     日
論罪法條：
刑法第320條第1項
意圖為自己或第三人不法之所有，而竊取他人之動產者，為竊盜
罪，處5年以下有期徒刑、拘役或5百元以下罰金。


司法院資訊處製作；財團法人民間司法改革基金會備份。
